【裁判字號】    99,審訴,351
【裁判日期】    991029
【裁判案由】    損害賠償
【裁判全文】
臺灣新竹地方法院民事判決             99年度審訴字第351號
原      告  甲○○
被      告  乙○○○○○○
上列當事人間請求損害賠償事件，經原告提起刑事附帶民事訴訟
，由本院刑事庭裁定移送前來，本院於民國99年10月7日辯論終
結，判決如下：
    主      文
被告應給付原告新臺幣壹拾萬元，及自民國九十九年五月十八日
起至清償日止，按年息百分之五計算之利息。
原告其餘之訴駁回。
訴訟費用由被告負擔百分之七，餘由原告負擔。
本判決第一項得假執行。
    事實及理由
一、原告主張：
（一）被告與原告原為夫妻，現已離婚，兩造於夫妻關係存續中
      ，因感情不睦而分居。被告因小孩扶養及二人共同在新竹
      市○○路○段89巷137號1樓經營竹科托嬰中心業務等問題
      ，與原告發生爭執而心生怨懟，竟對原告實施恐嚇及傷害
      行為，其情形詳如台灣新竹地方法院檢察署檢察官98年度
      偵字第7966號簡易判決處刑書所載，且經本院刑事庭以99
      年度審竹簡字第228號刑事判決判處被告有罪在案，是被
      告上開侵害原告之行為足堪認定，已對原告構成侵權行為
      。而被告上述侵害行為，其中傷害部分，造成原告身體受
      到相當之痛苦；恐嚇部分，亦使原告感受到長期生命身體
      危險不安之恐懼。故原告因被告之上述侵害行為，受有精
      神上之極大苦痛，爰依侵權行為損害賠償之法律關係，請
      求被告賠償原告精神慰撫金一百五十萬元，並聲明：( 一
      )被告應給付原告新台幣（下同）一百五十萬元，及自起
      訴狀繕本送達被告之翌日起至清償日止，按年息百分之五
      計算之利息；（二）訴訟費用由被告負擔。
（二）被告雖辯稱：其係因先前與原告共同經營之托兒所、托嬰
      中心及安親班之資金遭到原告之侵占，其發現後屢次發簡
      訊要求原告歸還皆未獲回應，其一時氣憤始發上開具有恐
      嚇意味之簡訊，且98年1月28日當天係因原告車內之皮包
      內，有被告之印章、存摺等物，其為向原告拿回該等物品
      ，始拉扯到原告云云，原告予以否認。概原告並未侵占被
      告之資金，反係原告所經營之託嬰中心、托兒所、安親班
      遭到被告之霸占。又98年1月28日當天伊車內之皮包中，
      根本無被告所稱其之物品，是被告上開所辯云云，並不實
      在。
二、被告之答辯：
    被告固不否認其有對原告實施如本院99年度審竹簡字第228
    號刑事判決所認定之恐嚇及傷害行為，惟辯稱:係因原告於
    先前將伊經營之託嬰中心、托兒所、安親班之流動資金一百
    四十幾萬元予以侵占，且對伊避不見面，亦不歸還上開款項
    ，造成伊所經營之事業面臨無資金可用之窘境，伊為了索回
    遭侵占的資金，才以手機簡訊與原告連絡，並對原告好言相
    勸，要求歸還資金，詎原告竟完全不予理會，伊因此一時情
    緒失控，才將恐嚇內容的簡訊發給原告。又伊於98年1月28
    日在新竹縣芎林鄉的原告住所找到原告，當時原告坐在車上
    ，伊站在車外，伊為了向原告取回伊所有、當時放在原告車
    內皮包中之印章、存摺、支票及現金等物品，才因此拉扯到
    原告，並因此造成原告受到輕微之傷害。而本件事件之發生
    ，均係因原告侵占伊的資金並拒絕返還所引起，現原告反向
    伊請求150萬元之慰撫金，顯然並不合理，且原告請求之金
    額過高。而伊因資金遭到侵占，在外面積欠很多債務，現已
    無力再賠償原告等語。
三、得心證之理由：
（一）原告主張被告於上揭時地，因雙方間先前經營之托嬰中心
      、托兒所、安親班之款項之問題，對其多次寄發具有恐嚇
      內容之簡訊，且拉扯傷害到原告，致原告受有右手臂擦傷
      （約1公分）、左膝擦傷（約0.7公分）之傷害之情，已為
      被告所不爭執，且據原告提出上開之檢察官聲請簡易判決
      處刑書影本一份在卷可參，復有本院刑事庭99年度審竹簡
      字第228號刑事判決一份在卷可稽，自堪認原告上開之主
      張為真實。
（二）按因故意或過失，不法侵害他人之權利者，負損害賠償責
      任，民法第一百八十四條第一項前段定有明文。本件被告
      多次於如台灣新竹地方法院檢察署檢察官98年度偵字第79
      66號簡易判決處刑書附表所示之時間，以傳送手機簡訊之
      方式恐嚇原告，致原告心生恐懼，又於98年1月28日與原
      告發生拉扯，致原告受有上開之傷害，則被告恐嚇及傷害
      原告之行為，與原告之受精神上痛苦之損害結果，實有相
      當因果關係。被告雖辯稱其係因經營事業之資金遭到原告
      之侵占，為了向原告索回資金及拿回自己之物品，一時情
      緒激動下才對原告實施恐嚇及傷害之行為云云。惟查，原
      告否認有侵占被告之資金，且亦否認當時其車內有被告之
      物品，是兩造間就此已有爭執，且衡情被告亦不得執此作
      為其對原告實施恐嚇及傷害行為之理由或藉口，是被告上
      開所辯云云，並無足取。從而，原告主張被告應對其負侵
      權行為損害賠償責任乙節，核屬有據。
（三）次按不法侵害他人之身體、健康、名譽、自由、信用、隱
      私、貞操，或不法侵害其他人格法益而情節重大者，被害
      人雖非財產上之損害，亦得請求賠償相當之金額，民法第
      一百九十五條第一項定有明文。又非財產上損害之慰撫金
      數額，究竟若干為適當，應斟酌兩造身分、地位及經濟狀
      況，俾為審判之依據(最高法院86年台上511號判決要旨參
      照)。經查，本件原告之教育程度為高中畢業，事發前與
      被告開設前述之托嬰中心、托兒所及安親班，事發後至目
      前沒有工作，98年度報稅之所得為35,972元，名下無何財
      產；而被告為高中畢業，事發前在經營前述之托嬰中心、
      托兒所及安親班，事發後至目前擔任臨時工，97年度報稅
      之所得為59,105元，98年度報稅之所得為3,928元，名下
      無何財產，且積欠有相當數額之債務等情，此業據兩造所
      各自陳明，並經本院依職權查詢兩造財產所得情形明確，
      有兩造之稅務電子閘門財產所得調件明細表附卷可稽，並
      有被告提出之保險費及滯納金分期繳納核定書、繳款單、
      苗栗地方法院支付命令及判決、律師事務所函、民事訴訟
      通知等各一份（以上均影本）在卷可參。是本院綜合斟酌
      上揭兩造之學歷、身分、經濟狀況、被告侵權行為之原因
      、情節及其態樣、原告所受精神上痛苦之程度等一切情狀
      ，認原告請求被告賠償非財產上損害之金額，應以十萬元
      為妥適，逾上開範圍之請求，則非屬相當，不能准許。
（四）從而，原告依據侵權行為損害賠償之法律關係，請求被告
      賠償其損害，於十萬元及該金額自起訴狀繕本送達被告之
      翌日即九十九年五月十八日起至清償日止，按年息百分之
      五計算之利息範圍內，為有理由，應予准許；超過此部分
      之請求，則無理由，應予以駁回。
四、假執行之宣告：
    本件原告勝訴部分為所命給付之金額係未逾五十萬元之判決
    ，爰依民事訴訟法第三百八十九條第一項第五款規定，依職
    權宣告假執行。
五、本件事證已臻明確，兩造其餘之攻擊防禦方法及立證，或與
    本件之爭點無涉，或與判決之結果不生影響，爰無庸一一論
    列，附此敘明。
六、據上論結，本件原告之訴為一部有理由，一部無理由，依民
    事訴訟法第七十九條、第三百八十九條第一項第五款，判決
    如主文。
中    華    民    國    99    年    10    月    29    日
                  民事第二庭  法  官  鄭政宗
以上正本係照原本作成。
如對本判決上訴，須於判決送達後20日內向本院提出上訴狀。如
委任律師提起上訴者，應一併繳納上訴審裁判費。
中    華    民    國    99    年    11    月    1     日
                              書記官  鄧雪怡

司法院資訊處製作；財團法人民間司法改革基金會備份。
